最高法院刑事判決　　　　　　　　　 110年度台上字第5886號
上　訴　人　羅錦崑




選任辯護人　李奇芳律師
上列上訴人因殺人案件，不服臺灣高等法院高雄分院中華民國11
0年8月19日第二審判決（110年度上重訴字第1號，起訴案號：臺
灣高雄地方檢察署109 年度偵字第13133、19652號），提起上訴
，本院判決如下：
    主  文
上訴駁回。
    理  由
一、按刑事訴訟法第377 條規定，上訴於第三審法院，非以判決
    違背法令為理由，不得為之。是提起第三審上訴，應以原判
    決違背法令為理由，係屬法定要件。如果上訴理由書狀並未
    依據卷內訴訟資料，具體指摘原判決不適用何種法則或如何
    適用不當，或所指摘原判決違法情事，顯與法律規定得為第
    三審上訴理由之違法情形，不相適合時，均應認其上訴為違
    背法律上之程式，予以駁回。
二、本件上訴人羅錦崑上訴意旨略稱：原判決未對其所指被害人
    王仲要求其一次清償全部債務，並要求找兄弟前來討債一事
    調查，即列為科刑審酌事項，已有違誤。此外，原判決未審
    酌何以被害人為年近8 旬之獨居長者，接受低收入戶補助，
    確與其有新臺幣10萬元之債務關係，亦有判決理由不備之違
    法。
三、惟查：原判決維持第一審關於論處上訴人殺人罪刑（處無期
    徒刑，褫奪公權終身）及為沒收宣告部分之判決，駁回其在
    第二審之上訴，已詳敘認定犯罪事實所憑之證據及認定之理
    由。
四、上訴人對於起訴事實認其因為被害人向其催討債務一事，心
    生不滿，而起意殺害被害人一事，均予坦承（見第一審卷第
    286 頁；原審卷第130、207頁）。因被害人已遭上訴人殺害
    而無從傳喚，則原審採信上訴人有關殺人動機之供述，並依
    刑法第57條第1 款之規定，將此列為科刑審酌事由，自無違
    法可指。
五、上訴人於原審中，已自白其向被害人借錢後，被害人領錢並
    交予其等語（見原審卷第130 頁）。就其與被害人間有借款
    之債務關係，既未爭執，又未聲請調查被害人金錢之來源，
    原判決依憑卷內資料，認定上訴人係因被害人向上訴人催討
    還清債務，上訴人心生不滿，因而萌生殺人之念等情，核屬
    有據。上訴人提起第三審上訴，始就此爭執，指摘原判決理
    由不備，顯非上訴第三審之適法理由。
六、從形式上觀察，原判決並無違背法令之處。上訴意旨置原判
    決之論敘於不顧，對原審裁量之職權行使，任意指摘，與首
    述法定上訴要件不符。其上訴違背法律上之程式，應予駁回
    。
據上論結，應依刑事訴訟法第395條前段，判決如主文。
中    華    民    國   110    年    12    月    1     日
                  刑事第八庭審判長法  官  李  英  勇  
                                  法  官  黃  瑞  華  
                                  法  官  洪  兆  隆  
                                  法  官  楊  智  勝  
                                  法  官  吳  冠  霆  
本件正本證明與原本無異
                                  書記官
中    華    民    國   110    年    12    月    6     日